臺灣高等法院刑事判決
108年度上更一字第70號
上  訴  人  
即  被  告  吳元傑


選任辯護人  楊時綱律師
            葉志飛律師
上列上訴人因傷害致重傷案件，不服臺灣新北地方法院106年度
訴字第980號，中華民國107年5月29日第一審判決（起訴案號：
臺灣新北地方檢察署106年度偵字第22919號），提起上訴，經判
決後，由最高法院發回更審，本院判決如下：
    主  文
原判決撤銷。
吳元傑犯傷害罪，處有期徒刑壹年。
    事  實
一、吳元傑於民國106年7月7日晚間11時20分許，在新北市○○區○
    ○○路0段00號之亞東紀念醫院（下稱亞東醫院）停車場抽菸
    ，遭擔任亞東醫院保全之顏志安制止，吳元傑心生不滿，竟
    基於普通傷害之犯意，猝然不防，正面近距離徒手重力毆打
    顏志安臉部1拳，致顏志安向後倒，直接頭部著地，受有頭
    部創傷併顱骨骨折及顱內出血、下頷骨骨折、上排牙齒斷裂
    之傷害，經緊急開刀治療、入住加護病房及復健治療後，至
    今仍有構音困難、短期記憶力受損之障礙等傷害。
二、吳元傑得知顏志安倒地不起，隨轉頭離去，幸經在場民眾李
    建英發覺並報警，將顏志安緊急送醫治療。嗣經警方調閱現
    場監視錄影畫面後，鎖定吳元傑為行為人，而循線查獲上情
    。
三、案經顏志安訴由新北市政府警察局板橋分局報請臺灣新北地
    方檢察署檢察官偵查起訴。
    理  由
壹、證據能力
一、被告以外之人於審判外之言詞或書面陳述，除法律有規定者
    外，不得作為證據，刑事訴訟法第159條第1項固有明文。惟
    被告以外之人於審判外之陳述，雖不符同法第159條之1至第
    159條之4之規定，而經當事人於審判程序同意作為證據，法
    院審酌該言詞陳述或書面陳述作成時之情況，認為適當者，
    亦得為證據；又當事人、代理人或辯護人於法院調查證據時
    ，知有第159條第1項不得為證據之情形，而未於言詞辯論終
    結前聲明異議者，視為有前項之同意，同法第159條之5亦有
    明文。本判決下列所引供述證據，經本院於審判程序提示予
    檢察官、上訴人即被告吳元傑（下稱被告）均未爭執其證據
    能力，且迄於言詞辯論終結前均未聲明異議（見本院上更一
    卷第46頁、第126至128頁）。本院審酌上開被告以外之人於
    審判外陳述作成時之情況，並無不能自由陳述之情形，亦未
    見有何違法取證或其他瑕疵，且與待證事實具有關連性，認
    為以之作為證據應屬適當，自均有證據能力。
二、至其餘非供述證據部分，既不適用傳聞法則，亦均非公務員
    違背法定程序所取得，依刑事訴訟法第158條之4反面解釋，
    均具有證據能力。
貳、實體部分
一、認定事實所憑之證據及認定理由
  ㈠訊據被告於警詢、偵查、原審及本院審理中對於上揭事實均
    坦承不諱（見偵卷第5至9、641、642頁、原審卷第51、113
    頁、本院卷第129頁），核與證人即告訴人顏志安於警詢中
    （見偵卷第11至15頁）、現場目擊證人李建英於警詢及偵查
    中證述情節相符（見偵卷第17至19、60頁），且被告確於上
    開時、地，近距離出拳毆打告訴人臉部，致告訴人向後頭部
    直接著地等情，此經原審勘驗現場監視錄影畫面屬實，製有
    勘驗筆錄1份在卷可佐（見原審卷第52頁），並有監視錄影
    畫面擷取照片6張在卷可稽（見偵卷第35頁）。
  ㈡告訴人緊急送醫後，經診斷受有頭部創傷併顱骨骨折及顱內
    出血、下頷骨骨折、上排牙齒斷裂之傷害，經開刀、住院治
    療及復健，至今仍有構音困難、短期記憶力受損、事項正確
    名稱表達困難之傷害等事實，則有亞東醫院106年7月8日、
    同年8月25日診斷證明書、106年9月7日亞病歷字第10609060
    15號函暨所附告訴人之病歷資料、同年9月18日亞病歷字第1
    060918003號函暨所附告訴人病歷資料（見偵卷第27、67、7
    5至627頁）、107年2月27日亞病歷字第1070227017號函各1
    份在卷可憑（見原審卷第71至72頁），足認被告之任意性自
    白與事實相符。
  ㈢綜上所述，本件事證已臻明確，被告犯行堪以認定，應依法
    論科。
二、論罪科刑
  ㈠按行為後法律有變更者，適用行為時之法律，但行為後之法
    律有利於行為人者，適用最有利於行為人之法律，刑法第2
    條第1項定有明文。查被告行為後，刑法第277條規定業於10
    8年5月29日修正公布，並於同年月31日施行。修正前刑法第
    277條第1項規定：「傷害人之身體或健康者，處三年以下有
    期徒刑，拘役或一千元以下罰金」，依刑法施行法第1條之1
    第2項前段規定，刑法分則編所定罰金就其原定數額提高為
    三十倍，亦即處三萬元以下罰金；修正後刑法第277條第1項
    則規定：「傷害人之身體或健康者，處五年以下有期徒刑、
    拘役或五十萬元以下罰金」。修正後刑法第277條第1項傷害
    罪之法定構成要件雖未變更，然其有期徒刑、罰金刑之刑度
    均加重，是修正後新法並未較有利於行為人，經比較新、舊
    法之結果，應依刑法第2條第1項前段規定，適用被告行為時
    即修正前刑法第277條第1項之規定。
  ㈡核被告所為，係犯修正前刑法第277條第1項之傷害罪。
  ㈢次按刑法第10條第4項第6款關於重傷害所定之：「其他於身
    體或健康，有重大不治或難治之傷害。」係指除去同項第1
    款至第5款之傷害，而於身體或健康傷害重大，且不能治療
    或難於治療者而言。故傷害雖屬不治或難治，如於人之身體
    或健康無重大影響者，仍非本款所稱之重傷害。而所謂重大
    影響，本屬不確定法律概念之規範解釋，事涉專業，非經醫
    療專家之評估，實不足逕予認定。查告訴人於108年12月6日
    至亞東醫院神經外科門診接受醫療鑑定，根據病史詢問、該
    院病歷記錄及相關理學檢查後，其損傷併顱骨骨折及顱內出
    血、下顎顎骨骨折、上排牙齒斷裂經治療後已明顯改善，構
    音略後遺症；但短期記憶力，平日生活仍受影響，需定時門
    診追蹤，屬難治損傷之遺存等語，有亞東醫院108年12月27
    日亞醫審字第1081227003號函在卷可稽（見本院上更一卷第
    95頁）。且告訴人具狀陳報稱伊身體狀況確實好轉，已能勝
    任亞東醫院之保全工作等語（見108台上2704卷第85頁），
    足見告訴人所受傷勢尚未達刑法第10條第4項第3、6款所定
    「重大」之重傷害之程度，檢察官起訴要旨認被告係犯刑法
    第277條第2項後段之傷害致重傷罪，尚有未當，起訴法條應
    予變更。
三、撤銷原判決之理由
    原審因予論罪科刑，雖非無見。惟告訴人所受傷勢，經治療
    後已見好轉，未達刑法第10條第4項第3、6款所定重傷害之
    程度，已如前述，原審見未及此，仍按傷害致重傷之例予以
    論處，容有未恰。又刑法第277條規定業於108年5月29日修
    正公布，並於同年月31日施行，原判決未及比較適用，亦有
    未合。被告上訴意旨以告訴人未達重傷程度指摘原判決不當
    ，難謂無理由，自應由本院予以撤銷改判。爰以行為人之責
    任為基礎，審酌被告在醫院週邊場所吸菸，違規在先，遭擔
    任醫院保全之告訴人阻止，告訴人並無可歸責之事由，被告
    竟乘其猝不及防，出手毆打其臉部，致其頭部直接倒地，受
    有上揭傷勢，告訴人飽受身心痛苦，經長期治療始見逐漸恢
    復，未來腦神經部分仍有發生癲癇機率，且被告犯後任告訴
    人倒臥在地而自行離去，輕忽他人身體法益之態度可見一斑
    ，幸因在場民眾發現報警，告訴人始能即時送醫搶救。並考
    量被告犯後自知事證明確而始終坦認犯行，行為時係因父親
    身體狀況不佳而影響心情，雖仍不足以合理化其加害行為。
    然被告與告訴人已於原審成立調解（見108台上2704卷第91
    頁），並履行調解條件完畢之犯後態度，告訴人且已具狀表
    示原諒被告（見同前卷第83、85頁），及被告現在打零工、
    收入不穩定之家庭生活狀況等一切情狀，量處如主文第2項
    所示之刑，以示懲儆。末查被告在醫院週邊場所吸菸，違規
    在先，遭擔任醫院保全之告訴人阻止，竟乘其猝不及防，出
    手毆打其臉部，致其直接倒地，頭部受有嚴重傷勢，被告竟
    逕自離去，未護送就醫，所幸在場民眾發現報警，告訴人始
    能即時送醫搶救，經長期治療後始逐漸改善，構音略留後遺
    症；但短期記憶力，平日生活仍受影響，需定時門診追蹤，
    屬難治損傷之遺存，已如前述，故不宜宣告緩刑，附此敘明
    。
據上論斷，應依刑事訴訟法第369條第1項前段、第364條、第299
條第1項前段、第300條，刑法第2條第1項前段，修正前刑法第27
7條第1項，刑法施行法第1條之1第2項前段，判決如主文。
本案經檢察官李叔芬到庭執行職務。
中　　華　　民　　國　　109 　年　　4 　　月　　7 　　日
                  刑事第二十庭  審判長法　官  王復生
                                      法　官  遲中慧
                                      法　官  陳春秋
以上正本證明與原本無異。
被告不得上訴。
檢察官如不服本判決，應於收受送達後20日內向本院提出上訴書
狀，其未敘述上訴之理由者並得於提起上訴後20日內向本院補提
理由書（均須按他造當事人之人數附繕本）「切勿逕送上級法院
」。
                                      書記官  周彧亘
中　　華　　民　　國　　109 　年　　4 　　月　　8 　　日
附錄：本案論罪科刑法條全文　　　　　　　　　　　　　　　
修正前刑法第277條
傷害人之身體或健康者，處三年以下有期徒刑，拘役或一千元以
下罰金。
犯前項之罪，因而致人於死者，處無期徒刑或七年以上有期徒刑
；致重傷者，處三年以上、十年以下有期徒刑。